臺灣高雄地方法院刑事判決
111年度審金訴字第474號
                                                 第529號
公  訴  人  臺灣高雄地方檢察署檢察官
被      告  邱鳳英


            陳姿容



上列被告因洗錢防制法等案件，經檢察官提起公訴（111年度偵
字第19930號）及追加起訴（111年度偵字第21023號），本院合
併審理，因被告於準備程序進行中，就被訴事實為有罪之陳述，
經受命法官告知簡式審判程序之旨，並聽取被告與公訴人之意見
後，由本院合議庭裁定由受命法官獨任依簡式審判程序審理，判
決如下：
    主  文
邱鳳英共同犯洗錢防制法第十四條第一項之一般洗錢罪，處有期
徒刑參月，併科罰金新臺幣貳萬元，罰金如易服勞役，以新臺幣
壹仟元折算壹日。緩刑貳年，緩刑期間付保護管束，並應於緩刑
期間內接受法治教育貳場次。
陳姿容共同犯洗錢防制法第十四條第一項之一般洗錢罪，處有期
徒刑貳月，併科罰金新臺幣壹萬元，罰金如易服勞役，以新臺幣
壹仟元折算壹日；又共同犯洗錢防制法第十四條第一項之一般洗
錢罪，處有期徒刑貳月，併科罰金新臺幣貳萬元，罰金如易服勞
役，以新臺幣壹仟元折算壹日。有期徒刑部分應執行有期徒刑 
參月。罰金部分應執行罰金新臺幣貳萬元，罰金如易服勞役，以
新臺幣壹仟元折算壹日。
    事  實
一、邱鳳英及陳姿容均已預見提供金融機構帳戶予他人使用，並
    依照他人指示持金融機構帳戶之存摺、提款卡及密碼前往領
    取款項後交付或為轉帳、匯款等交易行為，其所提供之帳戶
    可能作為詐欺集團成員詐欺取財供被害人匯款使用，依指示
    提款後交付他人更可能使被害人贓款流入詐欺集團掌控以致
    去向不明，仍不違背其本意，分別為下列行為：
　㈠邱鳳英和真實姓名年籍不詳成年之詐欺集團成員(下稱甲網友
    )，意圖為自己不法之所有，基於共同詐欺取財（無積極證
    據可證明已達3人以上共同犯罪）及隱匿詐欺犯罪所得去向
    之未必故意犯意聯絡，於民國110年11、12月間某日，依甲網
    友指示先向現代財富科技有限公司申請註冊「MaiCoin」之
    虛擬貨幣帳號(申請門號為0000000000、電子信箱為fengyin
    g0000000il.com)，並綁定邱鳳英申辦之中華郵政股份有限
    公司帳號00000000000000號帳戶為該虛擬貨幣帳號之交易金
    融帳戶，再將虛擬貨幣帳號之帳密提供給甲網友使用，並由
    身分不詳之詐欺集團成員於110年12月初某日，陸續以「繳
    交會費才可取得今彩539之明牌」之詐騙手法，致廖美惠陷
    於錯誤至統一超商以代碼繳費方式，①先於110年12月14日21
    時11分許，依繳費第一段條碼0000000FA、第二段條碼01121
    4Z000000000繳交新臺幣（下同）1萬9,975元(繳費序號為54
    8492)，②再於同日21時14分許，依繳費第一段條碼0000000F
    A、第二段條碼011214Z000000000繳交9,975元(繳費序號為7
    90854)至上開虛擬貨幣帳號，再由身分不詳之詐騙集團成員
    申請自上開虛擬貨幣帳號匯款3萬9,605元至上開郵局帳戶，
    邱鳳英再依甲網友指示於110年12月16日先後轉帳1萬元、1
    萬元、1萬元至指定帳戶，並分別提領7,000元、2,600元後
    以無摺存匯方式存至指定帳戶，以此方法製造金流斷點，而
    掩飾、隱匿詐欺犯罪所得之去向及所在。（111年度偵字第1
    9930號）
　㈡陳姿容和真實姓名年籍不詳成年之詐欺集團成員(下稱乙網友
    )，意圖為自己不法之所有，基於共同詐欺取財（無積極證
    據可證明已達3人以上共同犯罪）及隱匿詐欺犯罪所得去向
    之未必故意犯意聯絡，於110年12月14日前某日，依乙網友指
    示先向現代財富科技有限公司申請註冊「MaiCoin」之虛擬
    貨幣帳號(申請門號為0000000000、電子信箱為eZ000000000
    0000il.com)，並綁定陳姿容申辦之中國信託商業銀行帳號0
    00000000000號帳戶為該虛擬貨幣帳號之交易金融帳戶，再
    將虛擬貨幣帳號之帳密提供給乙網友使用。由身分不詳之詐
    欺集團成員於110年12月初某日，陸續以「繳交會費才可取
    得今彩539之明牌」之詐騙手法，致廖美惠陷於錯誤至統一
    超商以代碼繳費方式，①先於110年12月15日19時14分許，依
    繳費第一段條碼0000000FA、第二段條碼011215Z000000000
    繳交1萬9,975元(繳費序號為548714)，②再於同日19時26分
    許，依繳費第一段條碼0000000FA、第二段條碼011215Z0000
    00000繳交1萬9,975元(繳費序號為791599)至上開虛擬貨幣
    帳號，再由身分不詳之詐騙集團成員申請自上開虛擬貨幣帳
    號匯款至上開中信帳戶，陳姿容再依乙網友指示自上開中信
    帳戶轉帳至指定帳戶，以此方法製造金流斷點，而掩飾、隱
    匿詐欺犯罪所得之去向及所在。嗣廖美惠發覺有異並報警處
    理，而循線查悉上情。（111年度偵字第19930號）
　㈢陳姿容和真實姓名年籍不詳成年之詐欺集團成員(下稱丙網友
    )，意圖為自己不法之所有，基於共同詐欺取財（無積極證
    據可證明已達3人以上共同犯罪）及隱匿詐欺犯罪所得去向
    之未必故意犯意聯絡，於110年11月4日23時13分許，依丙網
    友指示先向泓科科技有限公司申請註冊電子信箱為eZ000000
    0000000il.com之虛擬貨幣帳戶，並設定陳姿容申辦之中國
    信託商業銀行帳號000000000000號帳戶為該虛擬貨幣帳戶之
    綁定銀行帳號後，再將上開幣託帳戶之帳密、上開中信帳戶
    之帳號提供給丙網友使用，以賺取數百元至2,000元之報酬
    。經丙網友或其所屬身分不詳之詐欺集團成員於110年11月2
    2日0時6分許，陸續以「申請貸款須繳交手續費」之詐騙手
    法，致鄧惠禎陷於錯誤，至統一超商以代碼繳費方式，於11
    0年11月24日18時57分許，依繳費第一段條碼0000000K4、第
    二段條碼011124Z000000000、第三段條碼1Z0000000000000
    繳交1萬元至上開虛擬貨幣帳號，再由身分不詳之詐騙集團
    成員於110年12月2日10時21分、14時58分許申請自上開幣託
    帳戶，先後匯款1萬9,608元、280元(扣除手續費後實際入帳
    金額為1萬9,593元、265元)至上開中信帳戶，陳姿容再依丙
    網友指示先後自上開中信帳戶，於110年12月2日16時37分許
    轉帳1萬8,000元、於110年12月4日13時49分許轉帳1萬元至
    丙網友指定之帳戶，以此方法製造金流斷點，而掩飾、隱匿
    詐欺犯罪所得之去向及所在。嗣因鄧惠禎發覺有異並報警處
    理，而循線查悉上情。
二、案經鄧惠禎訴由高雄市政府警察局苓雅分局暨臺南市政府警
    察局麻豆分局報告臺灣高雄地方檢察署檢察官偵查後起訴。
    理  由
一、程序方面：
    本件被告邱鳳英、陳姿容所犯均係死刑、無期徒刑、最輕本
    刑為3年以上有期徒刑以外之罪，其於準備程序進行中就被
    訴事實為有罪之陳述，經受命法官告知簡式審判程序之旨，
    並聽取當事人之意見後，本院合議庭認無不得或不宜改依簡
    式審判程序進行之情形，爰依刑事訴訟法第273條之1第1項
    規定，裁定由受命法官獨任進行簡式審判程序。又本件所引
    屬於審判外陳述之傳聞證據，依同法第273條之2規定，不受
    第159條第1項關於傳聞法則規定之限制，依法有證據能力，
    合先敘明。
二、認定犯罪事實所憑之證據及其理由：
    上開犯罪事實，業據被告邱鳳英、陳姿容坦承不諱，核與證
    人即被害人廖美惠、證人即告訴人鄧惠禎證述相符，並有被
    害人廖美惠提供之繳費紀錄及Line對話紀錄、被告邱鳳英提
    供之上開郵局帳戶存摺交易明細、告訴人鄧惠禎提供之繳款
    資料、與詐騙集團對話紀錄、被告陳姿容幣託帳戶及上開中
    信帳戶之交易明細在卷可稽，足認被告前揭任意性自白與事
    實相符，堪予採信。從而，本案事證明確，被告犯行洵堪認
    定，應依法論科。
三、論罪科刑：
  ㈠法律說明：
    按洗錢防制法所稱之「洗錢」行為，依第2條之規定，係指
    ：一、意圖掩飾或隱匿特定犯罪所得來源，或使他人逃避刑
    事追訴，而移轉或變更特定犯罪所得；二、掩飾或隱匿特定
    犯罪所得之本質、來源、去向、所在、所有權、處分權或其
    他權益者；三、收受、持有或使用他人之特定犯罪所得。並
    於第14條、第15條規定其罰則，俾防範犯罪行為人藉製造資
    金流動軌跡斷點之手段，去化不法利得與犯罪間之聯結。申
    言之，洗錢防制法之立法目的，在於防範及制止因犯第3條
    所列之特定犯罪而取得或變得之財物或財產上利益及其之孳
    息，藉由包含處置（即將特定犯罪所得直接予以移轉或變更
    ）、分層化（即以迂迴層轉、化整為零之多層化包裝方式，
    掩飾或隱匿特定犯罪所得）及整合（即收受、持有或使用他
    人之特定犯罪所得，使之回流至正常金融體系，而得以合法
    利用享受）等各階段之洗錢行為，使其形式上轉換成為合法
    來源，以掩飾或切斷特定犯罪所得與犯罪之關聯性，而藉以
    逃避追訴、處罰。查本案被告邱鳳英、陳姿容分別提供中華
    郵政股份有限公司帳號、中國信託銀行帳戶供網友使用，並
    依其指示將被害人遭詐而輾轉匯入各該帳戶之款項轉匯入其
    他帳戶，該行為已製造金流斷點，使偵查機關難以追查帳戶
    金流，以達掩飾詐欺犯罪所得之本質及去向，自屬洗錢防制
    法所稱之洗錢行為。
  ㈡罪名：
  ⒈核被告2人所為，均係犯刑法第339條第1項之詐欺取財罪及洗
    錢防制法第14條第1項之一般洗錢罪。
　⒉被告2人分別與真實姓名年籍不詳之網友就上開犯行，有犯意
    聯絡及行為分擔，應論以共同正犯。
　⒊又被害人廖美惠於如犯罪事實一㈠、㈡所示，雖係分別遭詐欺
    集團數次施用詐術而至統一超商分次以代碼繳費之方式匯入
    上開虛擬貨幣帳號，再由現代財富科技有限公司、泓科科技
    有限公司分別依申請匯入被告2人前揭帳戶後，復由被告2人
    分別依上開網友指示轉帳至指定之帳戶，然犯罪時間相近，
    且分別係對同一被害人施用同一詐術所犯，應為接續犯，就
    犯罪事實欄所示各犯行，各以一罪論。
　⒋被告2人，分別以一行為同時觸犯詐欺取財罪及一般洗錢罪，
    為想像競合犯，應依刑法第55條規定，從一重之一般洗錢罪
    處斷。
　⒌被告陳姿容所犯上開2罪，犯意各別、行為互殊，應予分論併
    罰。
　㈢刑之減輕部分：
    犯洗錢防制法第14條、第15條之罪，在偵查或審判中自白者
    ，減輕其刑，洗錢防制法第16條第2項定有明文，查被告2人
    就本案犯行，於本院審理時坦承不諱，是其本案犯行，應減
    輕其刑。
  ㈣刑罰裁量：
    爰以行為人之責任為基礎，審酌被告2人不思憑己力正當賺
    取財物，竟圖謀非法所得，提供前揭帳戶供詐欺集團使用，
    並依指示將詐得之款項轉帳至不詳帳戶，致被害人及告訴人
    蒙受財產損失，所為不僅助長詐欺犯罪之猖獗，危害社會治
    安，亦製造金流斷點，掩飾、隱匿詐欺犯罪不法所得去向，
    提升查緝人員調查之困難，所為實有不該，惟念其等犯後坦
    承犯行，態度尚可。另考量被告2人已與被害人廖美惠調解
    成立，被告邱鳳英已依調解條件當場給付廖美惠4萬元、被
    告陳姿容願分期賠償廖美惠2萬9000元，廖美惠並表示願具
    狀請求對被告邱鳳英從輕量刑並惠賜緩刑之判決；被告陳姿
    容已與告訴人鄧惠禎調解成立，並已依調解條件給付完畢，
    有本院調解筆錄、電話紀錄查詢表在卷可稽，本件犯行所造
    成法益損害稍有減輕，兼衡被告2人教育程度、經濟（涉個
    人隱私，詳卷）、前科素行（詳卷附臺灣高等法院被告前案
    紀錄表）等一切情狀，分別量處如主文所示之刑，及就罰金
    部分諭知易服勞役之折算標準。暨就被告陳姿容部分，定其
    應執行之刑，並就罰金部分併諭知易服勞役之折算標準。
 四、緩刑宣告：
 　 被告邱鳳英未曾因故意犯罪而受有期徒刑以上刑之宣告，有
    臺灣高等法院被告之前案紀錄表各1份在卷可考，素行尚稱
    良好，又被告犯後均坦承犯行，坦然面對己身刑事責任，且
    被告邱鳳英已依調解條件賠償被害人廖美惠，廖美惠並表示
    願具狀請求對被告邱鳳英從輕量刑並惠賜緩刑之判決業如前
    述，諒被告經此偵、審程序及刑之宣告，應知所警惕，本院
    認對其宣告之刑以暫不執行為適當，爰依刑法第74條第1項
    第1款規定，併予宣告緩刑如主文所示，以啟自新。另為促
    使被告日後得以知曉、尊重法治之觀念，本院認除前開緩刑
    宣告外，尚有賦予被告一定負擔之必要，爰依刑法第74條第
    2項第8款規定，命被告應接受法治教育（時間、場次均如主
    文所示），以加強法治觀念；並依刑法第93條第1項第2款之
    規定宣告於緩刑期內付保護管束，俾能由觀護人予以適當督
    促，並發揮附條件緩刑制度之立意及避免短期自由刑執行所
    肇致之弊端，以期符合本件緩刑目的。至被告陳姿容因另案
    遭起訴由本院另案審理中，被告之前案紀錄表各1份在卷可
    考，本院審酌上情，認不宜宣告緩刑，併予敘明。
五、沒收部分：
  ㈠按共同犯罪行為人之組織分工及不法所得，未必相同，特別
    是集團性或重大經濟、貪污犯罪，彼此間犯罪所得分配懸殊
    ，其分配較少甚或未受分配之人，如仍應就全部犯罪所得負
    連帶沒收之責，超過其個人所得之剝奪，無異代替其他犯罪
    參與者承擔刑罰，顯失公平。故共同犯罪，其所得之沒收，
    應就各人分得之數為之（最高法院104 年度第13次刑事庭會
    議決議、104 年度台上字第3935號判決意旨參照）。
  ㈡查本案被告邱鳳英於警詢時供稱沒有約定報酬、沒有獲利(見
    警一卷第7頁)，卷內復無其他證據證明被告邱鳳英就本案已
    取得報酬，則因無證據證明被告實際上已取得報酬，本件自
    無從宣告沒收被告之犯罪所得。
  ㈢查本案被告陳姿容於另案偵查中供稱因申請幣託帳戶並提供
    中國信託帳戶後，依詐欺集團指示轉匯金額至其他帳戶，因
    而陸續拿到7,000元等情，業據被告陳姿容於另案偵查中供
    陳在卷（見偵一卷第28頁），惟卷內並無其他證據證明被告
    陳姿容就本案已取得報酬，則因無證據證明被告陳姿容實際
    上已取得報酬，本件自無從宣告沒收被告之犯罪所得。
  ㈣另洗錢防制法第18條第1項前段固規定：「犯第14條之罪，其
    所移轉、變更、掩飾、隱匿、收受、取得、持有、使用之財
    物或財產上利益，沒收之」，但條文並無「不問屬於犯罪行
    為人與否」之要件（絕對義務沒收），當以屬於（按指實際
    管領）犯罪行為人者為限，始應（相對義務）沒收。查本案
    遭被告掩飾、隱匿去向與所在之詐欺所得，被告2人已分別
    依詐欺集團指示將帳戶內之金額轉匯存至其他帳戶，則本案
    遭被告2人掩飾、隱匿去向與所在之詐欺所得，已不在被告2
    人實際管領之中，自無從依上開規定諭知沒收，附此敘明。
據上論斷，應依刑事訴訟法第273條之1第1項、第284條之1、第2
99條第1項前段，判決如主文。
本案經檢察官鄭舒倪提起公訴暨追加起訴，檢察官陳宗吟到庭執
行職務。
中　　華　　民　　國　　111 　年　　11　　月　　25　　日
                     刑事第五庭  法  官   陳銘珠
以上正本證明與原本無異。
如不服本判決應於收受判決後20日內向本院提出上訴書狀，並應
敘述具體理由。其未敘述上訴理由者，應於上訴期間屆滿後20日
內向本院補提理由書（均須按他造當事人之人數附繕本）「切勿
逕送上級法院」。
因疫情而遲誤不變期間，得向法院聲請回復原狀。
中　　華　　民　　國　　111 　年　　11　　月　　28　　日
                                  書記官  史華齡　　　　
附錄本判決論罪科刑法條：
《洗錢防制法第14條》
有第二條各款所列洗錢行為者，處 7 年以下有期徒刑，併科新
臺幣 5 百萬元以下罰金。
前項之未遂犯罰之。
前二項情形，不得科以超過其特定犯罪所定最重本刑之刑。 
《中華民國刑法第339條》
意圖為自己或第三人不法之所有，以詐術使人將本人或第三人之
物交付者，處5年以下有期徒刑、拘役或科或併科50萬元以下罰
金。
以前項方法得財產上不法之利益或使第三人得之者，亦同。
前二項之未遂犯罰之。